【裁判字號】    98,交聲,1
【裁判日期】    980220
【裁判案由】    交管條例聲異
【裁判全文】
臺灣板橋地方法院交通事件裁定           98年度交聲字第1號
原處分機關  交通部公路總局臺北區監理所
異  議  人
即受處分人  乙○○
                      之3
上列異議人即受處分人因違反道路交通管理處罰條例案件，對於
交通部公路總局臺北區監理所中華民國97年11月26日以北監自裁
字裁40-C00000000號所為之處分（原舉發案號：臺北縣政府警察
局97年9 月15日北縣警交字第C00000000 號）聲明異議，本院裁
定如下：
    主  文
異議駁回。
    理  由
一、原處分意旨略以：本件原處分機關係以受處分人即異議人乙
    ○○於民國（下同）97年9 月15日19時05分許，駕駛謝秋明
    所有車牌號碼8A-7633 號自用小客車，行經臺北縣永和市○
    ○路、仁愛路306 巷口時，因「駕車行經有燈光號誌管制之
    交岔路口闖紅燈」之違規行為，由臺北縣政府警察局永和分
    局執勤員警當場攔停，以異議人違反道路交通管理處罰條例
    第53條第1 項之規定，以臺北縣政府警察局97年9 月15日北
    縣警交字第C00000000 號舉發違反道路交通管理事件通知單
    （下稱舉發通知單）舉發後，惟異議人不服拒簽及拒收該舉
    發通知單，並於97年9 月26日向原處分機關提出陳述後，經
    原處分機關函轉原舉發機關查處無誤後，原處分機關於97年
    11月26日以北監自裁字裁40-C00000000號違反道路交通管理
    事件裁決書（下稱裁決書），依道路交通管理處罰條例第53
    條第1 項之規定，裁處異議人罰鍰新臺幣（下同）2 千7 百
    元，並依同條例第63條第1 項第3 款（裁決書漏引第1 項第
    3 款）之規定，記違規點數3 點。
二、聲明異議意旨略以：伊因行經該路口被員警目視攔查，疑員
    警攔查處前方之行道樹及路邊停置車輛所遮蔽，從舉發地點
    目視判斷易有視角上之差異，且該路口燈號無倒數讀秒器之
    設置，伊無從拿捏是否有足夠時間行駛通過該路段，加上該
    路口之停止線與員警所見之對面號誌相差距離過長，約13公
    尺，伊所見之燈號號誌即可能為綠燈將滅之最後1 秒，黃燈
    時間約3 秒，由於當時前方尚有車輛，且行進方向之路寬僅
    容一輛車，加上天色昏暗，車速不可能過快，當時之車行速
    度約時速20公里，無法在極短時間內行駛至對面燈號所在，
    員警堅持認定伊駕車紅燈直行仍有誤判可能性，且亦無積極
    證據佐證，為此聲明異議，請求撤銷原處分。
三、按汽車駕駛人，行經有燈光號誌管制之交岔路口闖紅燈者，
    處新臺幣（下同）1 千8 百元以上5 千4 百元以下罰鍰；又
    汽車駕駛人駕駛汽車違反道路交通管理處罰條例第53條規定
    者，除應依該條所規定之罰鍰處罰外，並予記違規點數3 點
    ，道路交通管理處罰條例第53條第1 項、第63條第1 項第3
    款分別定有明文。
四、經查：
（一）本件原處分機關係以受處分人即異議人異議人乙○○於97
      年9 月15日19時05分許，駕駛謝秋明所有車牌號碼8A-763
      3 號自用小客車，行經臺北縣永和市○○路、仁愛路306
      巷口時，因「駕車行經有燈光號誌管制之交岔路口闖紅燈
      」之違規行為，由臺北縣政府警察局永和分局執勤員警當
      場攔停，以異議人違反道路交通管理處罰條例第53條第1
      項之規定，以臺北縣政府警察局97年9 月15日北縣警交字
      第C00000000 號舉發通知單舉發後，惟異議人不服拒簽及
      拒收該舉發通知單，並於97年9 月26日向原處分機關提出
      陳述後，經原處分機關函轉原舉發機關查處無誤後，原處
      分機關於97年11月26日以北監自裁字裁40-C00000000號裁
      決書，依道路交通管理處罰條例第53條第1 項之規定，裁
      處異議人罰鍰2 千7 百元，並依同條例第63條第1 項第3
      款（裁決書漏引第1 項第3 款）之規定，記違規點數3 點
      等情，此有舉發通知單、申訴書、裁決書、臺北縣政府警
      察局永和分局97年10月9 日北縣警永裁字第0970034862號
      號函各1 紙附卷可按。
（二）異議人雖以上開情詞置辯。惟查，異議人確於前開時、地
      有前揭之違規事實，業據證人即本件執勤舉發之員警甲○
      ○於本院訊問時具結證述屬實，其證稱：「（問：提示舉
      發通知單，是否為你所舉發？情形如何？）是的。當時我
      們是在該路段執行路檢勤務，發現號誌是紅燈，然後異議
      人當時開車紅燈直行往我的方向開過來，我就依法舉發，
      當時該處的號誌確實已經轉換為紅燈，因為我們攔停會在
      號誌已經變成紅燈，才會舉發，如果是搶黃燈，並不會告
      發闖紅燈。（問：他說當時號誌被樹木擋住？有無這樣的
      情形？）沒有這樣的情形，而且靠我這邊的也有另外一支
      號誌，我很確定當時已經變成紅燈，異議人才直行過來。
      （問：證人你當時距離異議人多遠？）2 、30公尺。（問
      ：路口的黃燈大約多久？）如果從黃燈變成紅燈大約2 秒
      。（問：以當時光線不會看錯嗎？）當時的光線很清楚，
      我沒有看錯。」等語明確（見本院98年2 月4 日訊問筆錄
      第2 至3 頁）。觀諸證人之證詞，違規地點與舉發地點僅
      相距2 、30公尺，且當時光線很清楚，交通號誌及其轉換
      經過，一般人均可明確辯識，且證人職司交通安全之維護
      及交通違規之取締，當較一般人為注意，是應無誤判之可
      能。另證人就舉發經過記憶清晰，並能連續清楚陳述，且
      前後並無矛盾之處，是異議人空口否認無違規之事實，復
      無法提出任何積極證據供本院調查，是本院無法為有利於
      異議人之認定。
（三）另異議人以「該處因無讀秒設置，導致伊無法判斷什麼時
      候會變成黃燈、紅燈」等語置辯，惟按道路交通標誌、標
      線、號誌之設置，係主管機關基於整體交通考量所為之縝
      密規劃，目的係為維護社會大眾使用道路之秩序，並以確
      保人車通行之安全，在非緊急避難情況下，尚不能恣意枉
      顧交通標誌、標線、號誌，否則交通秩序必將無法維繫，
      人車生命安全亦將無以確保，且任何用路人駕車行駛在道
      路上時，理應遵守交通標線、號誌之設置，茍認為設置不
      當，仍應先依循行政程序提出救濟，或向道路主管機關陳
      述其意見，豈有任由民眾各自審查認定交通號誌、標線等
      是否設置得當，而逕自決定是否遵守之理。從而，異議人
      指摘違規地點無讀秒設置云云，縱然屬實，亦無從解免其
      責。
（四）次查，執行勤務警員掣單舉發違反道路交通管理處罰條例
      所列之違規事實，本質上為行政處分，係公務員基於職務
      上權力，依法就特定之具體事件所為具有公法上效果之單
      方行政行為，基於公務員為公法上行為具有公信力之原則
      ，該行政處分當可被推定為真正，其據以依法處分之事實
      認定亦為真正無誤。反之，若謂公務員一切行政行為均須
      預留證據以證其實，則國家行政勢必窒礙難行，據此，刑
      事訴訟法就犯罪證據有關之規定中與屬行政秩序罰之交通
      違規裁罰本質不合之部分，自不在準用之列。本此公信原
      則，立法者以道路交通管理處罰條例第92條第3 項之授權
      ，賦予行政機關訂定違反道路交通管理事件統一裁罰基準
      及處理細則，使執勤員警得當機處分，以達其維護交通秩
      序、安全之行政目的。再者，本件證人甲○○與異議人素
      不相識，亦無怨隙，應無甘冒自身觸犯偽證罪之風險而設
      詞誣攀異議人之理，且交通警員製單舉發違反道路交通處
      罰條例所列之違規事實，本質上係公務員依法執行職務之
      行為，如有枉法構陷或為不實記載之行為，亦需負擔嚴厲
      之刑事責任，國家並以此擔保公務員能忠實執行職務，如
      無其他證據顯示舉發警員有誤認或故意構陷之情事時，尚
      難以舉發警員無法提出其他證據佐證，即認其所述不可採
      信，故證人甲○○上開證述，應屬可採。是異議人之違規
      行為，堪予認定，應依法裁決。
（五）按本條例所定罰鍰之處罰，受處罰人接獲違反道路交通管
      理事件通知單後，於15日內得不經裁決，逕依第92條第3
      項之罰鍰基準規定，向指定之處所繳納結案；不服舉發事
      實者，應於15日內，向處罰機關陳述意見；其不依通知所
      定期限前往指定處所聽候裁決，且未依規定期限繳納罰鍰
      結案或向處罰機關陳述意見者，處罰機關得逕行裁決之，
      道路交通管理處罰條例第9 條第1 項定有明文。又按行為
      人有違反道路交通管理處罰條例之情形者，應填製舉發違
      反道路交通管理事件通知單，並於被通知人欄予以勾記，
      其係當場舉發者，應填記駕駛人或行為人姓名、性別、出
      生年月日、地址、身分證統一編號及車主姓名、地址、車
      牌號碼、車輛種類。被查獲之駕駛人或行為人為受處分人
      時，應於填記通知單後將通知聯交付該駕駛人或行為人簽
      名或蓋章收受之；拒絕簽章者，仍應將通知聯交付該駕駛
      人或行為人收受，並記明其事由及交付之時間；拒絕收受
      者，應告知其應到案時間及處所，並記明事由與告知事項
      ，視為已收受，違反道路交通管理事件統一裁罰基準及處
      理細則第11條第1 項第1 款亦有規定。經查，本件之舉發
      經過，係屬當場攔停舉發，本件舉發通知單於警員甲○○
      製單完成後，遭異議人拒絕簽收，觀諸前開舉發通知單上
      ，亦確有註記「拒簽拒收、已告知應到案處所、日期及相
      關權益」等字樣，揆諸前開規定，應視為異議人已收受該
      舉發通知單而完成送達，舉發單位自無須再將舉發通知單
      郵寄異議人，附此敘明。
五、綜上，異議人確有上揭闖紅燈之違規事實，既可認定。原處
    分機關依據道路交通管理處罰條例第53條第1 項及同條例第
    63條第1 項第3 款之規定及違反道路交通管理事件統一裁罰
    基準表規定，裁處罰鍰新臺幣2 千7 百元及記違規點數3 點
    ，即無任何違誤，自應予維持。本件異議為無理由，應予駁
    回。
六、據上論斷，應依道路交通管理處罰條例第87條第2 項，道路
    交通案件處理辦法第19條，裁定如主文。
中    華    民    國    98    年    2     月    20    日
                  交通法庭      法  官  吳幸娥
上列正本證明與原本無異。
如不服本裁定，應於裁定送達後五日內敘明抗告理由，向本院提
出抗告狀。
                                書記官  蕭佩宜
中    華    民    國    98    年    2     月    20    日


司法院資訊處製作；財團法人民間司法改革基金會備份。
